【裁判字號】    95,交聲,88
【裁判日期】    950811
【裁判案由】    違反道路交通管理處罰條例聲明異議
【裁判全文】
臺灣新竹地方法院交通事件裁定          95年度交聲字第88號
原處分機關  交通部公路總局新竹區監理所
異  議  人  甲○○
即受處分人
上列異議人因違反道路交通管理處罰條例案件，對交通部公路總
局新竹區監理所中華民國94年11月3日竹監自字第裁50-C0000000
0 號違反道路交通管理事件裁決處分，聲明異議，本院裁定如下
：
    主  文
原處分撤銷。
甲○○汽車駕駛人，臨時停車不緊靠道路右側，處罰鍰新臺幣陸
佰元。
    理  由
一、按道路交通管理處罰條例第 8條所定公路主管機關所為之裁
    決，其性質為行政處分。又交通法庭認為聲明異議有理由或
    聲明異議雖無理由而原處分不當或違法者，應以裁定將原處
    分經聲明異議部分撤銷，並自為裁定，道路交通案件處理辦
    法第20條前段定有明文。次按，汽車駕駛人臨時停車時，不
    緊靠道路右側者，處新臺幣（下同）300元以上600元以下罰
    鍰，道路交通管理處罰條例第55條第1項第4款定有明文（道
    路交通管理處罰條例業於民國94年12月28日經總統修正公佈
    ，行政院命令自95年7月1日施行，惟本條項僅作文字更動，
    實質內容並未改變）。
二、原處分意旨略以：本件異議人即受處分人甲○○於94年6 月
    26日17時10分許，駕駛車牌號碼7310-FT 號自用小客車在臺
    北縣鶯歌鎮○○○路86號前，為臺北縣政府警察局三峽分局
    填掣北縣警交字第C00000000 號臺北縣警察局舉發違反道路
    交通管理事件通知單，逕行舉發異議人違反道路交通管理處
    罰條例第56條第1項第6款「不緊靠道路右側停車」之違規行
    為，嗣異議人未依規定期限繳納罰鍰結案或向原處分機關即
    交通部公路總局新竹區監理所陳述意見，原處分機關遂依前
    揭道路交通管理處罰條例第56條第1項第6款之規定，於94年
    11月3日以竹監自字第裁50-C00000000號裁處異議人罰鍰1,2
    00元。
三、聲明異議意旨略以：異議人即受處分人甲○○確無於94年 6
    月26日17時10分許駕駛所有車牌號碼 7310-FT號自用小客車
    在臺北縣鶯歌鎮○○○路86號前不緊靠道路右側停車之違規
    事實，舉發單位之採證相片僅顯示前揭車輛行駛中，並無違
    規停車之依據，爰聲明異議云云。
四、經查：
(一)、異議人所有之前揭自用小客車，於上述舉發時間確有在臺北
    縣鶯歌鎮○○○路86號前曾經停車之事實，為異議人所是認
    ，惟其否認有何違反道路交通管理處罰條例行為，辯稱舉發
    通知單所附採證照片之位置非其所停放車輛地點，且係該車
    仍在行駛當中由車後方所照，明顯與違規舉發通知單所載事
    實不符云云。
(二)、關於本件異議人違反道路交通管理事件之違規情形，業據證
    人即舉發員警乙○○到庭具結證稱：「罰單是是我開的，94
    年6 月26日16時至18時我執行巡邏勤務，當時異議人所駕駛
    的自小客車停放在鶯歌鎮○○○路86號前面，異議人停車的
    對面是鶯歌鎮最有名的壽司店，所以那是民眾最常檢舉違規
    停車的地方，該路段只有雙向單線路段，如果臨時停車會造
    成後面圍堵，我並不是第一次馬上開單，當天我勸導異議人
    3次，異議人仍然臨時停車，第4次我請異議人提出駕照，異
    議人還是不拿出來且態度不好，我有告訴他就算不出示駕照
    、行照，警察仍可依法舉發，結果異議人就駕車離去，所以
    我的取締照片是從車子的後面照的，我回到派出所之後才依
    法逕行舉發，紅單是監理所寄給他的」等語，核與異議人陳
    稱：「我確實是有在那邊停車，但不是警察提出照片的位置
    ，我只是讓小孩子下車而已，如果當地是鶯歌鎮○○○路段
    ，當地應該要劃紅線才對…」、「警察只有告訴我2次而已
    ，不是3次，後來警察告訴我的時後，我等小孩子下車後就
    離開了」等情節大致相符，故異議人駕駛之車牌號碼
    7310-FT 號自用小客車有於前揭時、地臨時停車，以便小孩
    下車，且經警勸導至少2次後始為離去之事實，應可認定。
(三)、至異議人辯稱舉發採證照片中所攝得上揭違規行為，係於車
    輛行進中由後方所拍攝，非異議人之違規行為云云。查舉發
    通知單所載違規行為之位置為臺北縣鶯歌鎮○○○路86號前
    ，該路段為雙向單線車道，路旁雖有劃設白線，惟異議人駕
    駛所有車牌號碼7310-FT號自用小客車於94年6月26日17時10
    分許行經該處時，路旁兩側白色道路交通標線停車處均已由
    附近各商家及住家停車佔用，異議人車輛臨時停放處係停於
    白線外之車道上，確已佔用一半以上該方向車道道路面積，
    並使後方來車通過時需跨越中間行車方向線，顯有妨礙交通
    之情形，有舉發採證影印照片 1幀及鶯歌鎮○○○路86號現
    場照片 6幀附卷可稽，另外關於提出的違規照片是在行進中
    的照片，係因異議人對於員警之違規取締不予理會逕行駛離
    ，故從車身後面拍照已據上述，是異議人確有在車道未緊靠
    道路右側臨時停車之違規事實，堪以認定。
五、綜上，異議人所有自小客車，於上開時、地確有未緊靠道路
    右側臨時停車之違規事實，既可認定，原處分機關對異議人
    為裁罰，固非無見，惟異議人違反者係處罰條例第55條第 1
    項第4款之規定，原處分機關竟依據同條例第56條第1項第 6
    款之規定裁罰，顯有違誤。本件異議人聲明異議雖無理由，
    惟原處分既有上述不當之處，自應由本院參酌裁罰基準之規
    定，另為裁定如主文第2項所示，以資適法。
六、據上論斷，應依道路交通案件處理辦法第20條前段，裁定如
    主文。
中    華    民    國    95    年    8     月    11    日
                  交通法庭法  官  楊數盈
以上正本證明與原本無異。
如不服本裁定，應於裁定送達後5日內向本院提出抗告狀。
                          書記官  謝國聖
中    華    民    國    95    年    8     月    11    日


司法院資訊處製作；財團法人民間司法改革基金會備份。
